【裁判字號】    98,簡上,6
【裁判日期】    980420
【裁判案由】    損害賠償
【裁判全文】
臺灣高雄地方法院民事判決               98年度簡上字第6號
上  訴  人  乙○○
訴訟代理人  朱淑娟律師
            侯勝昌律師
            陳正男律師
被 上訴 人  甲○○
訴訟代理人  林敬信律師
複 代理 人  趙怡莊律師
上列當事人間請求損害賠償事件，上訴人對於本院高雄簡易庭民
國97年4 月22日所為第一審簡易判決（97年度雄簡字第146 號）
提起上訴，經本院於98年4月6日言詞辯論終結，判決如下：
    主  文
原判決不利於上訴人部分廢棄。
上開廢棄部分被上訴人在第一審之訴駁回。
第一（確定部分除外）、二審訴訟費用由被上訴人負擔。
    事 實 及 理 由
一、被上訴人主張：
  (一)上訴人於民國96年6 月23日上午9 時25分許，騎乘車牌號碼
    LEK-723 號重機車（下稱系爭Ａ機車）附載訴外人陳洪阿春
    ，沿高雄市○○○路由南往北方向騎駛，途經中華二路地下
    道，為超越同向由被上訴人騎駛在前之車牌號碼XLW-978 號
    重機車（下稱系爭Ｂ機車）時，因疏未注意，致系爭Ａ機車
    左手把擦撞系爭Ｂ機車右後視鏡及右手把，被上訴人因而失
    控，人車倒地，受有「左膝左足挫捻傷、足傷口、左下肢擦
    傷並感染及左側腓骨骨折」等傷害。
  (二)被上訴人請求賠償之項目及金額，分述如下：
  1.工作損失部分：被上訴人受有上開傷害，因骨折復原緩慢，
    需休養10個月，以每月薪資新台幣（下同）2 萬元計算，受
    有工作損失計20萬元。
  2.精神慰撫金部分：被上訴人因本件事故，工作能力喪失程度
    約百分之20，並於治療期間身心重大折磨，日後生活亦可能
    伴隨諸多不便，精神受有莫大痛苦，爰請求精神慰撫金25萬
    元。
  3.綜上，被上訴人所得主張之金額為45萬元。爰聲明：上訴人
    應給付被上訴人45萬元，及自起訴狀繕本送達翌日起至清償
    日止，按年息分之5 計算之利息。
  (三)嗣經原審判決被上訴人部分勝訴、部分敗訴，因上訴人提起
    本件上訴，除援用原審之主張及陳述外，並於本院補稱：本
    件事故發生後，因機車壓在被上訴人身上，而救護車無法進
    入地下道，故救護人員先移動機車，以擔架將被上訴人送醫
    ，是鑑定意見以移動後之系爭Ｂ機車在前、系爭Ａ機車在後
    ，據以認定被上訴人超車，顯屬誤斷。又本件將被上訴人於
    97年4 月30日另案車禍事故，併送鑑定，誤導鑑定人員心證
    。本件為系爭Ａ機車附載陳洪阿春，鑑定意見竟認為系爭Ｂ
    機車所附載，顯見有誤。再者，中華地下道機車專用車道寬
    2.8 公尺，須在車輛較少，且前行車緊靠右邊留有較寬間隔
    時，始能超車，況該地下道亦非長距離，故被上訴人並無超
    車之可能。爰於本院聲明：上訴駁回。
二、上訴人則以：
  (一)上訴人雖設籍高雄市前金區○○○路173 巷27號之1 ，然實
    際未居住該處，始未於原審到庭抗辯。又本件被上訴人騎乘
    系爭Ｂ機車，自左後方超越系爭Ａ機車時，因系爭Ｂ機車右
    後視鏡及右手把擦撞系爭Ａ機車左手把，致發生本件事故，
    造成兩造均人車倒地，其中系爭Ａ機車乘客陳洪阿春受有「
    左膝扭挫傷及血腫」等傷害，故本件事故實因被上訴人超車
    失當所致，上訴人並無任何過失。
  (二)被上訴人未提出其於車禍發生前之薪資證明文件，且依被上
    訴人之勞工保險卡記載，其投保單位為「高雄市旅館業職業
    工會」，原審逕以勞工保險卡之投保薪資21,000元，作為被
    上訴人每月薪資，容有違誤。又原審認定被上訴人因本件事
    故需休養3 個月，係依據阮綜合醫院於原審函覆：「病患甲
    ○○於96年7 月24日至本院骨科門診就醫，診斷為左側腓骨
    骨折，造成原因為外力所致，病人自述為96年6 月車禍所造
    成」等情，然被上訴人於96年7 月2 日前往阮綜合醫院門診
    時，尚無骨折情形，且本件事故發生於96年6 月23日，迄至
    96年7 月24日被上訴人赴醫院骨科門診之間，亦可能因其他
    意外事故而發生骨折情事，故被上訴人是否因本件事故導致
    骨折而須休養3 個月，顯屬可疑。從而，原審認定被上訴人
    每月薪資21,000元，並以3 個月計算，淮予工作損失63,000
    元之請求，應有違誤。再者，縱認上訴人就本件事故有過失
    責任，原審判准精神慰撫金20萬元，亦屬過高。
  (三)並聲明：(1)原判決不利於上訴人部分廢棄。(2)上開廢棄部分
    ，被上訴人在第一審之訴駁回。
三、兩造不爭執之事項及簡化之爭點為：
  (一)兩造不爭執事項：
  1.上訴人於96年6 月23日上午9 時25分許，騎乘車牌號碼LEK-
    723 號重機車附載陳洪阿春，沿高雄市○○○路由南往北方
    向騎駛，途經中華二路地下道，與同向被上訴人所騎乘車牌
    號碼XLW-978 號重機車發生擦撞。
  2.被上訴人因本件事故，受有「左膝左足挫捻傷、足傷口、左
    下肢擦傷並感染」等傷害，且系爭Ａ機車乘客陳洪阿春，亦
    受有「左膝扭挫傷及血腫」等傷害。
  3.本件事故發生前，上訴人所騎乘車牌號碼LEK-723 號重機車
    在前，而被上訴人所騎乘車牌照號碼XLW-978 號重機車則在
    同向後方。
  (二)兩造爭執事項：
  1.上訴人就本件交通事故之發生有無過失？
  2.本件事故是否造成被上訴人受有「左側腓骨骨折」之傷害？
  3.如上訴人就本件事故之發生有過失，則被上訴人得請求損害
    賠償之金額為何？
四、前揭不爭執事項，業據被上訴人提出高雄醫學大學附設中和
    紀念醫院（下稱高醫）診斷證明書1 紙、阮綜合醫院診斷證
    明書2 紙（見原審卷第15至17頁）為證，並有上訴人提出之
    陳洪阿春診斷證明書3 紙、受傷照片2 張（見本院審卷第22
    至25頁）附卷可稽，且有高雄市政府警察局交通警察大隊97
    年6 月20日高市警交五字第0970017073號函暨所附交通事故
    資料影本1 份（見本院審卷第36至47頁）、高醫97年11月28
    日高醫附行字第0970004032號函暨所附被上訴人病歷資料影
    本1 份（見本院審卷第95至108 頁）在卷可按，固堪信為真
    實。茲就兩造之爭點，析述本院得心證之理由如下：
  (一)上訴人就本件交通事故之發生有無過失？
  1.查，本件事故發生前，上訴人系爭Ａ機車騎駛在前，而被上
    訴人騎乘系爭Ｂ機車則在同向後方，已如前述。又依被上訴
    人於交通事故談話紀錄表陳稱：「沿中華二路地下道南向北
    方向行駛慢車道，直行時我看見對方車號LEK-723 號在我車
    右前方，我行駛與對方車平行時，對方車突然向左偏駛，導
    致我車右後視鏡及手把與對方左手把擦撞致肇事」（見本院
    審卷第41頁）等語；暨於本院準備程序時陳稱：「事故前是
    上訴人的機車在前面，我一直靠著護欄那邊直行，並維持一
    定的速度，因上訴的機車剛好經過一個坑洞，機車有稍微偏
    離，機車手把撞到我的手把，而發生本件事故」、「我是沿
    著護欄直行，我沒有要超車，我也不知道上訴人是否要超我
    的車」、「我是沿著護欄直行，在通過上訴人機車旁邊時，
    上訴人機車突然左傾」（見本院審卷第167 頁、第196 、19
    7 頁）等詞綜合以觀，堪認上訴人於96年6 月23日上午9 時
    25分許，在高雄市○○○路地下道內，騎乘系爭Ａ機車在前
    ，被上訴人則騎駛系爭Ｂ機車同向在後方，而於系爭Ｂ機車
    自後欲超越系爭Ａ機車時，因系爭Ｂ機車右後視鏡及右手把
    處與系爭Ａ機車左手把擦撞，兩車均失控而人車倒地。從而
    ，被上訴人主張系爭Ａ機車超越伊騎乘之系爭Ｂ機車時，致
    發生本件事故云云，與事實不符，難予採信。
  2.按汽車（含機車）超車及讓車時，前行車減速靠邊或以手勢
    或亮右方向燈表示允讓後，後行車始得超越，超越時應顯示
    左方向燈並於前車左側保持半公尺以上之間隔超過。道路交
    通安全規則第101 條第1 項第5 款定有明文。查，被上訴人
    於前揭時地騎乘機車，本應注意上開規定，且依當時情形，
    客觀上並無不能注意之情事，有道路交通事故調查報告表(一)
    (二)（見本院審卷第38、39頁）可按，竟疏於注意騎乘機車超
    越時，應與前車左側保持半公尺以上之間隔，致生本件事故
    ，其有過失，應堪認定。又上訴人正常騎乘在應行車道上，
    嗣因被上訴人超車時疏未注意保持安全間隔，致生本件事故
    ，故被上訴人就本件事故應負全部過失責任。再者，本件經
    送請高雄市政府交通局車輛行車事故鑑定委員會鑑定結果認
    為：「甲○○超車未保持安全間隔，為肇事原因。乙○○無
    肇事原因」，且經送請高雄市車輛行車事故覆議鑑定委員會
    鑑定結果亦認：「甲○○駕駛XLW-978 號重機車，超車未保
    持安全間隔，為肇事原因。乙○○駕駛LEK-723 號重機車，
    無肇事原因」等情，有該車輛行車事故鑑定委員會97年7 月
    29日高市車鑑字第0970002542號函暨所附鑑定意見書1 紙、
    高雄市政府97年12月31日高市府交三字第0970071289號函暨
    所附覆議意見書1 紙（見本院審卷第54、55頁、第153 、15
    4 頁）等在卷足憑。益徵被上訴人就本件事故之發生，應負
    全部過失責任，至上訴人則無過失可言。另前開鑑定意見書
    雖記載系爭Ｂ機車附載陳洪阿春，然此誤繕業經更正為系爭
    Ａ機車附載，有高雄市政府交通局車輛行車事故鑑定委員會
    97年9 月2 日高市車鑑字第0970003057號函（見本院審卷第
    67頁）可按；且本件爭執之重點，在於係何人超車不當而有
    過失，至於係何機車附載乘客，則與本件過失之認定無關，
    附此敘明。
  3.按侵權行為所發生之損害賠償請求權，以有故意或過失不法
    侵害他人權利為其成立要件，若其行為並無故意或過失，即
    無賠償之可言；最高法院49年台上字第2323號著有判例意旨
    。本件事故純因被上訴人超車未保持安全間隔，而與上訴人
    所騎乘系爭Ａ機車發生擦撞，自難認上訴人就本件事故之發
    生有何過失之行為，與侵權行為損害賠償之要件不符。從而
    ，被上訴人主張因上訴人過失行為，致其受有損害而請求賠
    償云云，即屬無據。
  (二)本件被上訴人主張上訴人應負過失侵權行為損害賠償責任，
    並無理由，已如前述；是本件應無再行探究被上訴人因本件
    事故是否受有「左側腓骨骨折」之傷害？及得請求損害賠償
    之金額為何之必要，附此說明。又被上訴人固聲請傳訊救護
    人員，以證明因救護必要而移動兩造機車，並鑑定意見所憑
    資料失真，且本件應再送請逢甲大學鑑定，以明責任歸屬等
    語。惟事故發生後車輛停止、倒地位置及現場狀況，係為佐
    證事故發生經過，據以釐清肇事責任，而本件事故發生經過
    及原因已明確，業如前述；是被上訴人請求傳訊救護人員及
    另送鑑定，均核無必要。
五、綜上所述，被上訴人依侵權行為法律關係，請求上訴人給付
    被上訴人45萬元，及自起訴狀繕本送達翌日起至清償日止，
    按年息分之5 計算之利息，為無理由，應予駁回。原審疏未
    予審酌及此，致為被上訴人部分勝訴判決，容有未洽，上訴
    人上訴意旨，指摘原判決此部分不當，求予廢棄改判，為有
    理由，自應由本院將原判決不利於上訴人部分廢棄，改判如
    主文第2 項所示。
六、本件事證已臻明確，兩造其餘攻擊防禦方法，核與判決結果
    無影響，爰不逐一論述，併此敘明。
七、據上論結，本件上訴為有理由，依民事訴訟法第436 條之1
    第3項 、第450 條、第78條，判決如主文。
中    華    民    國    98    年     4    月    20    日
                  民事第五庭    審判長法  官  李昭彥
                                      法  官  李育信
                                      法  官  洪榮家
以上正本證明與原本無異。
本件不得上訴。
中    華    民    國    98    年     4    月    20    日
                                      書記官  胡美儀


司法院資訊處製作；財團法人民間司法改革基金會備份。
